臺灣臺南地方法院交通事件裁定　　　　　　　　　九十三年度交聲更(一)字第三號
　　移 送機 關　交通部公路總局嘉義區監理所臺南監理站
　　受 處分 人　甲○○
　　即 異議 人
　　送達代收人　洪鳳珠
右列受處分人因違反道路交通管理處罰條例案件，對於交通部公路總局嘉義區監理所
臺南監理站九十二年十月二十三日所為之裁決處分（處分案號：嘉監南字第裁七四─
一七三二三七號、嘉監南字第裁七四─一七三二三八號、嘉監南字第裁七四─一七三
二三九號、嘉監南字第裁七四─一七三二四０號、嘉監南字第裁七四─一七三二四一
號、嘉監南字第裁七四─一七三二四二號、嘉監南字第裁七四─一七三二四三號、嘉
監南字第裁七四─一七三二四四號）聲明異議，前經本院以九十二年度交聲字第六二
二號裁定異議駁回，受處分人提起抗告後，經臺灣高等法院臺南分院以九十三年度交
抗字第六九號裁定將原裁定撤銷並發回更審，本院裁定如左：
    主  文
異議駁回。
    理  由
一、原處分意旨略以：受處分人即異議人甲○○所有之車牌號碼ＵＰＨ—九五三號輕
    型機車，於民國八十七年四月二日十四時五十六分至五十九分許，經人騎乘行經
    設有燈光號誌管制設施之嘉義市○○路與民族路口處時，由北向南闖紅燈行駛，
    經執勤警員見狀當場鳴笛並予以攔查，該輛機車之駕駛人不僅拒絕停車接受稽查
    而逃逸，沿途並先於仁愛路與垂楊路口北向東闖紅燈左轉後，再沿垂楊路西向東
    行駛，並先後分別再於垂楊路與西門街口、新榮路口、西榮街口及民生南路口由
    西向東連續闖紅燈直行，且經執勤警員追趕至垂楊路與民生南路之交岔路口處時
    ，該輛機車並行駛於禁行機慢車之車道上，經警再度鳴笛制止，該機車駕駛人仍
    拒絕停車接受稽查而逃逸，因該路口交通流量大，警員始未繼續追趕，在記下違
    規車號，並以無線電查詢資料無誤後，始製單逕行舉發。原處分機關即交通部公
    路總局嘉義區監理所臺南監理站，經查證後復認異議人之前述違規事實明確，乃
    依照道路交通管理處罰條例第四十五條第十三款、第五十三條、第六十條第一項
    、第六十三條第一項第一款、第三款等規定，並參酌違反道路交通管理事件統一
    裁罰基準表之相關內容，裁處異議人罰鍰新臺幣共計一萬一千四百元，並記違規
    點數共二十一點等語。
二、聲明異議意旨則略以：受處分人即異議人甲○○否認其所有之前述輕型機車，於
    前開時、地，有經人騎乘不在規定車道行駛、行經設有燈光號誌管制設施之交岔
    路口連續闖紅燈及拒絕停車接受稽查而逃逸等違規事實，且裁決書所載違規當日
    ，異議人並未到嘉義市去，且該機車當日亦無在嘉義市行駛之紀錄，而異議人亦
    未收到任何違規舉發通知單。此外，縱使如裁決書所載，異議人係在短短三分鐘
    內連續在七個交岔路口闖紅燈，執勤警員如何能在前後僅約三分鐘之時間內，分
    別在七個不同之交岔路口舉發異議人？故異議人不服原處分，乃提起本件異議云
    云。
三、按汽車駕駛人，爭道行駛有機器腳踏車，不在規定車道行駛者，處二百元以上六
    百元以下（即新臺幣六百元以上一千八百元以下）罰鍰，並記違規點數一點；汽
    車（含機器腳踏車，下同）駕駛人，行經有燈光號誌管制之交岔路口闖紅燈者，
    處六百元以上一千二百元以下（即新臺幣一千八百元以上三千六百元以下）罰鍰
    ，並記違規點數三點；汽車駕駛人，駕駛汽車有違反道路交通管理處罰條例之行
    為，經交通勤務警察或依法令執行交通稽查任務人員制止時，不聽制止或拒絕停
    車接受稽查而逃逸者，除按各該條所規定之罰鍰處罰外，並依第六十三條規定記
    違規點數一點；又本條例關於車輛駕駛人之處罰，如應歸責於車輛所有人者，處
    罰車輛所有人，八十八年七月一日修正施行前之道路交通管理處罰條例第四十五
    條第十三款、第五十三條、第六十條第一項、第六十三條第一項第一款、第三款
    及第八十五條第三項分別定有明文；次按，汽車闖紅燈或不服指揮、稽查、取締
    而逃逸，當場不能或不宜攔截掣單舉發者，得逕行舉發之；前項逕行舉發，應記
    明車輛牌照號碼、車型、車身顏色等，先向省（市）交通資料機構查明汽車所有
    人姓名、住址後，再行掣單舉發，並在通知單被通知人姓名欄上註明「逕行舉發
    案件」，將通知聯派員送達或掛號郵寄汽車所有人後，將移送、迴復聯移送管轄
    機關處理，八十八年七月一日修正施行前之違反道路交通管理事件統一裁罰標準
    及處理細則第二十三條第一項第一款、第四款及第二項亦規定甚明。
四、經查：
（一）受處分人即異議人甲○○雖否認其所有之前述輕型機車，於八十七年四月二日
      十四時五十六分至五十九分許，有經人騎乘不在規定車道行駛、行經設有燈光
      號誌管制設施之交岔路口連續闖紅燈及拒絕停車接受稽查而逃逸等違規事實，
      然前開違規情節，除有嘉義市警察局嘉市警交違字第一七三二三七號、嘉市警
      交違字第一七三二三八號、嘉市警交違字第一七三二三九號、嘉市警交違字第
      一七三二四０號、嘉市警交違字第一七三二四一號、嘉市警交違字第一七三二
      四二號、嘉市警交違字第一七三二四三號、嘉市警交違字第一七三二四四號舉
      發違反道路交通管理事件通知單八份及臺北市政府警察局大安分局九十二年三
      月十四日北市警安分交字第０九二六一一九０三００號函一份附卷可參外，另
      證人即當時舉發本違規事件之嘉義市警察局警員吳傳祥亦於本院調查時到庭具
      結證稱：「（問：本件是否你告發的，情形如何？）是我告發的，當時我服交
      通整理勤務，當時我是將警用摩托車停在仁愛路與民族路該路口的紅綠燈邊我
      人站在該處值勤，因為仁愛路當時這條南北向道路號誌已經變換紅燈，結果該
      輛機車沿仁愛路闖紅燈北向南繼續行駛，我見狀馬上鳴警笛攔停但該車並未停
      下，所以我見狀馬上騎上警用摩托車開警示燈及警報器在後追趕，該車沿仁愛
      路一直行駛通過民族路口闖紅燈、然後再經過仁愛路與垂楊路口闖紅燈後再左
      轉北向東沿垂楊路西向東走，該車騎到垂楊路與西門街口闖紅燈由西向東行，
      再到垂楊路與民生南路口時再闖紅燈，因為該路口交通流量大，且該輛機車騎
      在禁行車道上，我才沒有繼續追下去，整個過程中車輛號碼我看的一清二楚，
      車身顏色是白色也沒有記錯，而且最後未攔下該車後，我有以無線電查詢確認
      該輛車不是贓車，所以我才逕行舉發，而且駕駛人是一個年輕的男孩，所以我
      特別在舉發單上註明駕駛人為男性。當時我騎車快接近他時我有看清楚車牌沒
      有貼膠帶或其他變造的跡象，而且我眼睛很好不可能看錯」等語（參見本院九
      十三年三月二日訊問筆錄），參諸證人吳傳祥與異議人間不僅未有任何怨隙，
      且係毫不相識之人，衡情證人吳傳祥應無設詞攀誣，或虛構違規事實陷害異議
      人之理。況警員執行公務時，本身即受有行政懲處責任之監督，且其到庭具結
      作證，更係以刑事責任擔保其證言之真實性，警員應無甘冒行政懲處及刑法偽
      證罪責任而刻意誣陷之必要。因此，可信賴證人吳傳祥警員前開證詞為真實。
（二）其次，交通勤務警察或依法令執行交通稽查任務人員，開單舉發違反道路交通
      管理處罰條例所列之違規事實，經公路主管機關或警察機關所為之裁決處罰，
      本質上為行政處分，係公務員基於職務上權力，依法就特定之具體事件所為，
      並具有公法上效果之單方行政行為。而根據公務員為公法上行為具有公信力之
      原則，該行政處分當可被推定為真正，且其據以依法處分之事實認定，亦應可
      推定為正確無誤，故本此公信原則，立法者乃制定上開相關規定，使交通勤務
      警察或依法令執行交通稽查任務人員，在特殊情形下，當場不能或不宜攔截製
      單舉發時，得當機處置而逕行舉發，以達成維護交通秩序及公共安全之行政目
      的。反之，若謂公務員之一切行政行為，均需預留證據以證明其為真實，則國
      家行政勢必窒礙難行，且相關行政目的亦難達成，故刑事訴訟法就犯罪證據有
      關之規定中，與屬行政秩序罰之交通違規裁罰本旨不合之部分，自不在準用之
      列。從而，交通違規行政爭訟之舉證責任原理，應非如刑事案件中，必須超越
      任何合理懷疑，始可為有罪判決之嚴格程度，而係應與民事訴訟之舉證責任原
      理相類似，亦即基本上應就行政機關與人民所各自主張有利於己之事實，分配
      其應盡之舉證責任，而非逕予適用刑事訴訟上之「無罪推定」原則，此觀諸行
      政訴訟法第一百三十六條，規定行政訴訟程序準用民事訴訟法第二百七十七條
      舉證責任分配原則之立法意旨，即可明瞭。
（三）基此，本件受處分人即異議人甲○○雖極力辯稱：裁決書所載違規當日，異議
      人並未到嘉義市去，且該機車當日亦無在嘉義市行駛之紀錄云云，然異議人並
      未就其所有之前述輕型機車，於上開時間，未曾經人騎乘行經本件案載違規地
      點等事實（如該車並未於違規當時借予他人騎乘或其他該機車之不在場證明）
      ，提供任何可資調查之事證，以佐證其所辯之內容，亦未對於本件執勤警員之
      舉發有誤，另行提出其他相關事證以供調查，且經核亦無任何證據，足資證明
      本件執勤警員確有捏造事實違法取締之情事，故證人吳傳祥警員本其維護交通
      秩序、安全職責所為之本件舉發，自應受到合法、正確之推定。從而，異議人
      所有之輕型機車，於前開時、地，確有經人騎乘而在途經設有燈光號誌管制之
      交岔路口時，並有闖紅燈及拒絕停車接受稽查而逃逸等違規行為，應無疑問。
（四）再者，受處分人即異議人甲○○雖辯稱：依裁決書所載，異議人係在短短三分
      鐘內連續在七個交岔路口闖紅燈，執勤警員如何能在前後僅約三分鐘之時間內
      ，分別在七個不同之交岔路口舉發異議人云云。然參照證人吳傳祥前開所述，
      證人吳傳祥騎乘警用摩托車追趕該機車，在已開啟警示燈及警報器使其他駕駛
      人得以預先避讓以利該警員追趕違規駕駛人之情況下，經過六、七個交岔路口
      後，卻仍無法追及前述輕型機車，可見該機車行駛之速度，顯然非慢，加以輕
      型機車之車體較小，易於在車陣中穿梭，則該駕駛人於短短數分鐘內連續闖越
      紅燈通過七個交岔路口，經核亦非不可想像之事；況吳傳祥警員騎車沿途追趕
      前述機車時，衡情應無可能在該違規駕駛人每通過一個交岔路口闖越紅燈時，
      即立刻查看違規時間並逐一記錄，故當吳傳祥警員放棄追逐而就上述違規行為
      逕行舉發時，其於舉發通知單上所填載之違規時間縱然與實際之違規時間有些
      許誤差，然該誤差對前開違規行為而言，經核並無任何影響，異議人尚難僅憑
      個人片面主觀之懷疑，即認為前開違規行為係不可想像之事，故異議人前開所
      辯，並無理由。
（五）末按，本件執勤警員所開立之舉發違反道路交通管理事件通知單，本應由舉發
      單位即嘉義市警察局第一分局合法送達於受處分人即異議人甲○○，但因本件
      違規事實發生至今事隔多年，已逾郵政機關六個月查詢期限，無從向郵政機關
      查詢相關送達情形，且該分局亦因房舍搬遷，無法尋得該舉發通知單業已合法
      送達予異議人之相關佐證資料等情，有嘉義市警察局第一分局九十三年七月二
      十六日嘉市警一交字第０九三００三三０九一號函一份附卷可佐，故本件舉發
      通知單之送達程序，尚難認為合法。然而，依照「違反道路交通管理事件統一
      裁罰基準及處理細則」第二條第二項之違反道路交通管理事件統一裁罰基準表
      ，及同細則第四十一條之規定可知，違反道路交通管理事件之裁罰基準，雖係
      以當事人接到違規舉發通知書後，「有無逾越到案日期繳納罰款及到案與否」
      ，為設定裁決罰鍰數額及駕駛執照吊扣期間之準據之一，因此行為人有無於到
      案日期前繳交罰鍰或到案與否，對於行為人究應處以法定最低額或較高額罰鍰
      有所影響。
（六）然查，本件逕行舉發通知單未經合法送達，雖導致受處分人即異議人甲○○無
      從根據該舉發通知單上之「應到案日期」及「應到案處所」，遵期自行到案繳
      交最低額罰鍰，惟原處分機關即交通部公路總局嘉義區監理所臺南監理站就本
      件異議人前開違規事實，既以最低額罰鍰裁處，參照前開說明可知，則該裁決
      並不影響異議人繳交最低額罰鍰之權益，況異議人於九十二年二月二十四日，
      已向原處分機關提出申訴，並經原處分機關函查違規情節屬實之情，有公路總
      局臺南監理站交通管理事件不服裁決書聲明異議案件移送書、該站九十二年二
      月二十五日嘉監南字第五０九九二００一五七號函所附之違反道路交通管理事
      件陳述單及臺北市政府警察局大安分局九十二年三月十四日北市警安分交字第
      ０九二六一一九０三００號書函各一份附卷可參，足見該舉發通知單未送達於
      異議人，尚未影響異議人對其違規行為陳述爭執之機會。據此，則異議人執此
      指摘原裁決處分不當，顯無理由。
五、綜上所述，受處分人即異議人甲○○所有之前開輕型機車，於上開時、地，有經
    人騎乘不在規定車道行駛、行經有燈光號誌管制之交叉路口闖紅燈及拒絕停車接
    受稽查而逃逸之違規情事既可認定，原處分機關即交通部公路總局嘉義區監理所
    臺南監理站乃據此並引用八十八年七月一日修正施行之道路交通管理處罰條例第
    四十五條第十三款、第五十三條、第六十條第一項、第六十三條第一項第一款、
    第三款及第八十五條第三項之規定，並參酌違反道路交通管理事件統一裁罰標準
    表之相關內容，而裁處異議人罰鍰新臺幣共計一萬一千四百元，記違規點數共二
    十一點，於法尚難認為有所違誤。至本件異議人之異議經核並無理由，故應予以
    駁回。
六、據上論斷，應依道路交通案件處理辦法第十九條，裁定如主文。
中      華      民      國    九十三    年     十二     月    三十一    日
                              臺灣臺南地方法院交通法庭
                                  法  官  鄭燕璘
右正本證明與原本無異。
如不服本裁定應於送達後五日內向本院提出抗告狀。
                                  書記官  陳金堂
中      華      民      國    九十四    年     一       月       五     日
